【裁判字號】    99,易,669
【裁判日期】    990819
【裁判案由】    贓物
【裁判全文】
臺灣桃園地方法院刑事判決               99年度易字第669號
公訴人  臺灣桃園地方法院檢察署檢察官
被  告  丙○○
輔佐人  戊○○
上列被告因贓物案件，經檢察官聲請簡易判決處刑（99年度偵字
第14532 號），本院認不得以簡易判決處刑，適用通常程序審判
，茲判決如下：
        主  文
丙○○無罪。
        理  由
一、公訴意旨略以：被告丙○○於民國99年05月17日下午，在桃
    園縣中壢市○○路590 號資源回收場內，明知被告甲○○（
    另已依簡易程序審結）出售之白鐵桌1 張為贓物，仍以新臺
    幣（下同）364 元之價格故意買受之。認被告涉有刑法第三
    百四十九條第二項之故買贓物罪嫌云云。
二、按犯罪事實應依證據認定之，無證據不得認定犯罪事實，刑
    事訴訟法第一百五十四條第二項定有明文。又刑法第三百四
    十九條第二項之故買贓物罪，係以明知為贓物而故意買受為
    其要件。又按被告以外之人於審判外之言詞或書面陳述，除
    法律有規定者外，不得作為證據；被告以外之人於審判外向
    法官所為之陳述，得為證據；除刑事訴訴法第一百五十九條
    之一、第一百五十九條之二、第一百五十九條之三之情形外
    ，下列文書亦得為證據：一、除顯有不可信之情況外，公務
    員職務上製作之紀錄文書、證明文書。二、除顯有不可信之
    情況外，從事業務之人於業務上或通常業務過程所須製作之
    紀錄文書、證明文書。三、除前二款之情形外，其他於可信
    之特別情況下所製作之文書。被告以外之人於審判外之陳述
    ，雖不符刑事訴訟法第一百五十九條之一至第一百五十九條
    之四之規定，而經當事人於審判程序同意作為證據，法院審
    酌該言詞陳述或書面陳述作成時之情況，認為適當者，亦得
    為證據。當事人、代理人或辯護人於法院調查證據時，知有
    第一百五十九條第一項不得為證據之情形，而未於言詞辯論
    終結前聲明異議者，視為有前項之同意；又被告之自白非出
    於強暴、脅迫、利誘、詐欺、疲勞訊問、違法羈押或其他不
    正之方法，且顯與事實相符者，得為證據；刑事訴訟法第一
    百五十九條第一項、第一百五十九條之一第一項、第一百五
    十九條之四、第一百五十九條之五、第一百五十六條第一項
    分別定有明文。本件公訴人指訴被告涉有贓物犯嫌，無非以
    被告於警詢、檢察官訊問時之自白、證人甲○○、乙○○、
    黃肇堮警詢之陳述、贓物認領保管單、監視器錄影翻拍照片
    、蒐證照片、扣押物品目錄表等件為其論據。被告於警詢、
    檢察官訊問及本院法官訊問、審理中均堅決否認有故買贓物
    犯行，其於警詢辯稱：該白鐵桌看起來破舊，才未登記及詢
    問怎麼來的，如果知道那是贓物就不會買了等情，其於檢察
    官訊問、本院法官訊問及審理中均辯稱：不知道該白鐵桌係
    贓物等情。關於證據能力部分：I、被告於本院雖具狀稱：
    其警詢之陳述係出於警員脅迫之不正方法，不得為證據云云
    ，惟其於本院法訊問時則稱：作筆錄時警員並沒有脅迫伊等
    情，尚不能證明其警詢之陳述係出於警員脅迫所為。II，證
    人甲○○於本院審判外法官訊問時之陳述，係於審判外向法
    官所為之陳述，得為證據。III、證人乙○○、黃肇堮於警詢
    之陳述，雖不符刑事訴訟法第一百五十九條第一項，亦無同
    法第一百五十九條之二、第一百五十九條之三之情形，惟檢
    察官與被告於本院調查證據時，知該陳述為被告以外之人審
    判外於警詢時之陳述，有刑事訴訟法第一百五十九條第一項
    不得為證據之情形，而未於言詞辯論終結前聲明異議者，視
    為有刑事訴訟法第一百五十九條之五第一項之同意，該項陳
    述分別係於告訴人向警員或檢察事務官所為陳述，係採一問
    一答方式，本院審酌該言詞陳述作成時之情況，並無何不法
    取供、記載不實或其他不法情事，認為作成之情況為適當，
    依上開說明，該等陳述得為證據。Ⅳ、關於扣押物品目錄表
    ，為公務員職務上製作之紀錄文書，係警員依扣押物品內容
    所為紀錄，其製作過程與內容，並無何顯不可信之情況，得
    為證據。Ⅴ、關於方圓環保工程有限公司報價單影本、永福
    企業社登記表等之文書，檢察官、被告與其辯護人對此等文
    書之真正均不爭執，且檢察官與被告及其辯護人於本院調查
    證據時，就此項證據，知其為審判外所作成，且非為公務上
    或業務上所製作之文書，然均未於言詞辯論終結前為異議，
    視為有刑事訴訟法第一百五十九條之五第一項之同意，本院
    審酌其分別係廢白鐵之報價資料與部分收購回收物之登記紀
    錄之書面，依其作成時之情況，認為適當，依上開說明，得
    為證據。經查：（一）、被告於警詢、檢察官訊問時雖稱係
    其向甲○○接洽收購上開白鐵桌云云，於本院法官訊問時亦
    稱其都有與甲○○接洽云云。然證人甲○○於本院法官訊問
    及審理中證稱：其係與丁○○接洽出售交易上開白鐵桌，係
    丁○○將白鐵桌拿去秤重，開1 張物品重量之單據給伊，一
    拿到旁邊1 個窗口去領錢，窗口內之人其未看清楚等情，甲○○上開陳述，核與其於警詢所述：其於前開時、地，在永
    福資源回收場，將上開白鐵桌賣給1 位中等身材的年輕人等
    相符，且核與證人丁○○於本院審理中亦證稱：當時係其與
    甲○○接洽的，其秤重後開立單子讓甲○○去窗口算錢，被
    告在窗口拿錢給甲○○，被告與甲○○沒有對話等情亦相相
    符合，足認係被告之子丁○○與甲○○接洽，並就該白鐵桌
    秤重後，開立記載重量之單據，交由甲○○持至窗口由被告
    依重量與單價計算後將價金支付與甲○○。就該交易過程之
    接洽、秤重、開單者均係丁○○，並非被告，被告僅係依甲○○所持丁○○所開立記載重量之單據至窗口時，核算價金
    與甲○○，其間與甲○○亦未有任何對話。可見被告於警詢
    、檢察官訊問時所自白係其與甲○○接洽購買上開白鐵桌云
    云，與事實不符，依上開說明，自不得以被告該自白為證據
    ，認定被告犯罪。（二）、又證人丁○○於審理中雖指其判
    斷白鐵桌係甲○○自有的，貨源應沒問題，其問被告意見，
    被告看過後也覺得沒有問題，其就以行情價收購等情，就其
    有徵詢被告意見一節，雖亦為被告所是認。然證人甲○○於
    審理中證稱：丁○○與之接洽，沒有說什麼話，就將白鐵捉
    拿到電子秤秤重，開1 張物品重量的單子給伊。伊就拿到旁
    邊一個窗口去領淺，窗口內之人沒有與伊說什麼話，看單子
    就直接給錢等情觀之，丁○○與甲○○接洽之過程中，丁○○係直接將甲○○所出售之該白鐵捉秤重、開單，由甲○○
    拿至旁邊窗口向窗口內之被告拿取價金，其間並未有丁○○
    所稱先徵詢被告意見之情，被告僅係於甲○○持單子至窗口
    核算價金時，依單據上之重量支付甲○○價金，則被告於該
    過程中雖有給付價金與甲○○，然其既未與出賣人甲○○接
    洽收購事宜，亦未見及該交易之標的物，僅係依單據重量付
    款，尚難認其有贓物之認識而故為買受。又縱認丁○○於洽
    購過程中曾徵詢被告之意見，然依丁○○所述，係其認該物
    品應係甲○○自有，應無問題，徵詢被告意見，亦認沒有問
    題而購買等情屬實，亦無法證明被告有贓物之認識。且縱認
    被告對於收購該白鐵桌曾參與提供意見。然觀之該白鐵桌之
    照片，雖尚稱完整，然由其外觀、色澤而言，外表有諸多凹
    陷、刮痕，色澤亦屬暗灰，並無新品之明亮色澤，明顯可見
    係舊品，且其重量僅有7 ‧6 公斤，屬小型舊白鐵桌，其上
    又無任何店名、標記，又非屬法定須經一定登記程序之物品
    ，而其收購價格為每公斤48元，相較於方圓環保工程有限公
    司報價單影本所載於99年05月03日廢白鐵之單價為每公斤56
    元，價格差異不大，亦難認被告係知贓而故買。又依卷附之
    永福企業社登記表，雖記載該企業社有部分收購物品之販售
    人姓名、身分證字號、物品名稱、重量等，然觀之其所載者
    ，均為大型電器用品、馬達或重量達17公斤以上之白鐵、鋁
    窗，就重量較低、較少者或其他環保回收物品，亦未登記。
    自不得以該企業社所收購上開重量僅7 ‧6 公斤之白鐵桌時
    未登記，即推定被告犯罪。（三）、至於乙○○、黃肇堮警
    詢之陳述、贓物認領保管單、監視器錄影翻拍照片、蒐證照
    片、扣押物品目錄表等件，僅能證明甲○○所出售之上開白
    鐵桌為乙○○失竊之贓物，並不能證明被告知贓而故買。綜
    上所述，檢察官所舉證據，不能證明被告犯罪，自應諭知被
    告無罪之判決。
三、本件係檢察官聲請以簡易判決處刑之案件，因有刑事訴訟法
    第四百五十一條之一第四項但書第三款情形，適用通常程序
    審判，併予敘明。
四、據上論斷，應依刑事訴訟法第四百五十二條、第三百零一條
    第一項，判決如主文。
本案經檢察官顏世翠到庭執行職務。
中    華    民    國    99    年    8     月    19    日
                        臺灣桃園地方法院刑事第三庭
                            審判長法  官  謝  順  輝
                                  法  官  楊  麗  文
                                  法  官  蘇  琬  能
以上正本證明與原本無異。
如不服本判決應於收受判決正本後10日內向本院提出上訴書狀（
應附繕本），並應敘述具體理由，上訴於臺灣高等法院。其未敘
述上訴理由者，應於上訴期間屆滿後起20日內向本院補提上訴理
由書狀（應附繕本）。
                                  書記官  張  筆  隆
中    華    民    國    99    年    8     月    19    日

司法院資訊處製作；財團法人民間司法改革基金會備份。
